---
title: "AUDPC in Real Data"
author: "Sith Jaisong"
date: '2021-11-19'
categories:
- R
- PDE
tags:
- Plant Disease
- ggplot
- PDE
---
# เกริ่น
บทความนี้จะมาแสดงให้เห็นประโยชน์และการใช้ประโยชน์ที่ได้จากการพิจารณาการพัฒนาของโรคเมื่อเวลาผ่านไปว่ามีความแตต่างกันอย่างไร ถ้าพันธุ์พืชไม่เหมือนกัน หรือ วิธีการจัดการที่แตกต่างกัน
การศึกษารูปแบบการพัฒนาของโรคเมื่อเวลาผ่านไป จะช่วยตัดสินใจ เพื่อเลือกใช้ วิธีการใดเพื่อ ลดค่า AUDPC เพราะว่า ค่านี้ มีความสัมพันธุ์กับผลผลิต


```{r}
library(tidyverse)
library(knitr)
library(patchwork)
library(ggthemes)
library(rmarkdown)
theme_set(theme_few())
knitr::opts_chunk$set(echo = TRUE, warning = FALSE, message = FALSE)
options(digits = 3)
```
# ตัวอย่างการศึกษาการต้านทานโรคและการใช้สารเคมีป้องกันกำจัดโรคต่อการพัฒนาของโรคสนิมในใบข้าวสาลี

ผลกระทบของการต้านทานโรคและการใช้สารฆ่าเชื้อราต่อความก้าวหน้าของโรคสนิมในใบข้าวสาลีสามารถประเมินได้โดยใช้ AUDPC โดยทั่วไป การต้านทานเป็นวิธีที่ดีที่สุดในการควบคุมโรคทางใบในข้าวสาลี เช่น สนิมแถบและสนิมใบ (เกิดจาก **Puccinia triticina**)

ข้อมูลแปลงจาก [Suggested exercise:Using the area under the disease progress curve to compare disease severity](https://www.apsnet.org/edcenter/disimpactmngmnt/topc/EcologyAndEpidemiologyInR/DiseaseProgress/Pages/StripeRust.aspx) แสดงให้เห็นถึงความแตกต่างในความรุนแรงของโรคสำหรับพันธุ์ที่ไวต่อการเกิดสนิมของพันธุ์ Jagger และ พันธุ์ต้านทาน 2137 และ Cutter
นอกจากนี้ การทดลองนี้ศึกษาเรื่องระยะเวลาการฉีดพ้นสารป้องกันกำจัดโรค ซึ่งระยะเวลาเป็นสิ่งสำคัญ หากจะใช้สารเคมีกำจัดโรคเพื่อควบคุมโรคราสนิมของข้าวสาลี โดยทั่วไป สารเคมีป้องกันกำจัดเชื้อราจะมีผลเพียงสองสัปดาห์หลังการใช้ เพื่อป้องกันการติดเชื้อใหม่ในช่วงเวลานั้น และไม่แนะนำให้ใช้หลังออกดอก ดังนั้นช่วงเวลาที่สำคัญสำหรับการใช้สารเคมีป้องกันกำจัดโรคคือ 2 สัปดาห์ก่อนออกดอก การสูญเสียพื้นทีใบเพื่อ่สังเคราะห์แสงจะส่งผลให้สูญเสียผลผลิตมากที่สุด เมื่อพ้นช่วง 2 สัปดาห์นี้ การสูญเสียการติดเชื้อครั้งใหม่จะรุนแรงน้อยกว่ามาก

```{r}
library(tidyverse) # เพื่อจักการขอ้มูล
library(stringr) # เพือจัดการข้อมูล
library(epifitter) # เพื่อใช้ AUDPC()
```
## ข้อมูล
```{r}
rust_dat <- read_csv(file = "https://www.apsnet.org/edcenter/disimpactmngmnt/topc/EcologyAndEpidemiologyInR/DiseaseProgress/Documents/FungicideExample.csv", col_types = "ddddddd" )
rust_dat
```
ข้อมูลตาราง 7 ตัวแปร Julian.Date คือ วันที่ของปี ซึ่งประเมินโรค 9 ครั้ง ทุก ๆ 7 วัน เริ่มตั้งแต่วันที่ 97 คือวันที่ 97 104 11 118 125 132 139 146 154 บันทึกใน คอลัมน์ต่อไปๆ คือ พันธ์ข้าวสาลต่าง ๆ และ ีที่ไม่ฉีดพ้น

จากโครงสร้างข้อมูลนี้ ยังไม่พร้อมที่จะ นำมาวิเคราะห์ จึงต้องจัดโครงสร้างใหม่
```{r}
tidy_rust <- rust_dat %>% pivot_longer(TwentyOneThirtySevenWheat:JaggerWheat.Trt, names_to = "Treatment", values_to = "Severity")
paged_table(tidy_rust)
```
โครงสร้างข้อมูลพร้อมวิเคราะห์ต่อแล้ว
ต่อไป ดูกราฟ การพัฒนาของโรคเมื่อเวลาผ่านไปว่าแต่ละกรรมวิธีนั้น เป็นอย่างไรนั้น

## ปรับโครงสร้างข้อมูล
```{r}
tidy_rust %>%
  ggplot(aes(x = Julian.Date, y = Severity, color = Treatment)) + geom_point() + geom_line() + labs(color = "Treatment")
```
## กราฟ disease progress over time  
ถ้ามาดูกราฟ แยกกันในแต่ละพันธุ์ เปรียบเทียบระหว่าง ไม่พ้นสารเคมี กับพ่น
```{r}
Cutter_p <- tidy_rust %>%
  filter(str_detect(Treatment, "Cutter")) %>%
  ggplot(aes(x = Julian.Date, y = Severity, color = Treatment)) + geom_point() + geom_line()

Jagger_p <- tidy_rust %>%
  filter(str_detect(Treatment, "Jagger")) %>%
  ggplot(aes(x = Julian.Date, y = Severity, color = Treatment)) + geom_point() + geom_line()

Twenty_p <- tidy_rust %>%
  filter(str_detect(Treatment, "Twenty")) %>%
  ggplot(aes(x = Julian.Date, y = Severity, color = Treatment)) + geom_point() + geom_line()

Cutter_p / Jagger_p / Twenty_p
```
จะเห็นชัดเจนมากขึ้นว่า ถ้าฉีดพ้นแล้ว การพัฒนาของโรคพืชเมื่อเวลาผ่านไปลดลง

```{r}
Var_p <- tidy_rust %>%
  filter(!str_detect(Treatment, "rt$")) %>%
  ggplot(aes(x = Julian.Date, y = Severity, color = Treatment)) + geom_point() + geom_line()
Var_p
```
ข้อมูลชุดนี้เอง ก็สามารถบ่งบอกว่าพันธุ์ใดมีความต้านทานต่อโรคราสนิมมากกว่ากัน จากกราฟ ก็พอจะบอกได้ว่า พันธุ์ Cutter นั้น ต้านทานโรคมากกว่าอีก 2 พันธุ์

### คำนวน audpc 

มาดูวิธีการวิเคราะห์หาค่า AUDPC กันด้วย `epifitter::AUDPC()` มันมีทริคนิดหน่วยครับ เพราะว่า function ถูกออกแบบมาให้คำนวน audpc ข้อมูลชุดใดชุดหนึ่ง ดังนั้นถ้า ชุดข้อมูลมีหลาย Treatment ก็จะต้อง คำนวน audpc แต่ละ Treament ซึ่ง อาสจจะต้อง subset ข้อมูลก่อนแล้วจึงจะ คำนวนหาค่า audpc ได้

ซึ่งสำหรับข้อมูลจริง อาจจะต้องพึ่ง package `tidyr` และ `purrr` ดังตัวอย่างที่ทำให้ดู

ืnested ข้อมูลส่วนที่เป็น Julian.Date และ Severity ด้วยการ `group_by` และ `nest`
```{r}
nst_rust <- tidy_rust %>% group_by(Treatment) %>% nest()
nst_rust
```
ต่อจากนั้น `map_dbl` ต่อโดยรวบ function `AUDPC`

```{r}
rust_audpc <- nst_rust %>% mutate(audpc = map_dbl(data, ~AUDPC(time = .x$Julian.Date, y = .x$Severity)))

```
ได้ ค่า AUDPC ใน column ชื่อ audpc

ลอง plot กราฟ ดู
```{r}
rust_audpc %>% ggplot(aes(x = Treatment, y = audpc)) + geom_col() + coord_flip()
```
ลองเอาไปฝึกกันดูนะ
